臺灣高等法院臺南分院刑事判決　　　　 96年度上訴字第514號
上　訴　人　臺灣臺南地方法院檢察署檢察官
上　訴　人
即　被　告　甲○○
選任辯護人　楊漢東律師
　　　　　　黃溫信律師
　　　　　　黃紹文律師
上列上訴人因被告偽造文書等案件，不服臺灣臺南地方法院95年
度訴字第352號中華民國96年2月27日第一審判決（起訴案號：臺
灣臺南地方法院檢察署94年度偵字第14743號、95年度偵字第944
號、第2352號、第2494號）提起上訴，本院判決如下：
    主  文
原判決撤銷。
甲○○行使偽造私文書，足以生損害於他人，處有期徒刑貳年，
減為有期徒刑壹年。
    事  實
一、甲○○係位於嘉義市○○路72號「萬金銀樓」之負責人。緣
    林承旭、林龍慶與林仁傑3人（以上3人強盜案件，業經臺灣
    臺南地方法院於民國95年6月7日以95年度訴字第352號刑事
    判決分別判處有期徒刑9年6月、9年、9年）於94年11月底，
    因需款孔急，乃起意強盜銀樓財物，惟復恐強盜所得無從銷
    贓，遂由林承旭委請友人林宇憲尋找銷贓管道，林宇憲乃輾
    轉聯絡余文華、何吉田、楊宗儀、劉旆辰、柳志欣等人（林
    宇憲、余文華、何吉田、楊宗儀、劉旆辰、柳志欣等所涉牙
    保贓物犯行部分，均另由臺灣臺南地方法院審理中）。柳志
    欣遂於94年12月初某日聯絡甲○○，告知有人欲以每錢新台
    幣（下同）1500元之價格出售金飾1批，總價約在200萬元左
    右。甲○○雖預見柳志欣所牙保之前開金飾，可能係來源不
    明之贓物，竟仍基於故買贓物之犯意，向柳志欣表示有意收
    購。柳志欣遂告知劉旆辰，再輾轉告知林宇憲。林宇憲遂於
    94年12月2日告知林承旭，業已取得銷贓管道。
二、林承旭乃與林仁傑、林龍慶共同基於意圖為自己不法所有之
    犯意聯絡，於94年12月3日下午21時15分許，至臺南市○○
    路545號丙○○經營之「寶鈺銀樓」，以出示玩具手槍及開
    山刀等器械，並綑綁丙○○及其妻乙○等強暴手段，至使
    丙○○及乙○不能抗拒，而強盜均屬丙○○所有，重約10
    72錢之金項鍊共計216條、重約249錢之金戒指共計118枚，
    重約109錢之套鍊共計19條、重約80錢之手鐲8對、重約40錢
    之金手鍊8條、重約2錢之耳環2對、重約700錢之舊金1批、
    重約50錢之金條1條、重約120錢之實心金元寶12粒、Ｋ金項
    鍊150條、現金80萬元、美金1500元、港幣500元、重約96．
    21錢之金項鍊5條、重約1克拉之裸鑽1顆及男鑽戒1只等財物
    。林承旭、林仁傑及林龍慶強盜得手後，旋將強盜所得財物
    之現金部分取出朋分，並將剩餘之金飾珠寶等物，置於手提
    袋內，推由林仁傑攜帶，且於同日22時許，在國道一號高速
    公路仁德交流道下，先與林宇憲、余文華會合後，由林宇憲
    駕車搭載林承旭、林仁傑、林龍慶及余文華，於94年12月4
    日凌晨零時許，到達位於嘉義市○○路之「風尚人文咖啡廳
    」，與在該咖啡廳內等待之何吉田、楊宗儀、劉旆辰、柳志
    欣等十會合，並由楊宗儀駕車搭載攜帶承裝前開強盜所得金
    飾之手提袋之林仁傑，與劉旆辰、柳志欣，於同日凌晨0時3
    0分許，至柳志欣事先安排之嘉義市○○路83號8樓空屋處，
    並由柳志欣以電話聯絡甲○○攜帶磅秤到場。
三、林仁傑等人與甲○○會面後，林仁傑旋交付其等強盜所得之
    金飾予甲○○，經甲○○秤重後，確認金飾共計重約146兩
    。雙方乃議定，金飾部分依先前所約定之每錢1500元之價格
    ，共計218萬元，其餘Ｋ金及珠寶部分則以5萬元計價，合計
    總金額為223萬元。甲○○雖知前開金飾可能係來源不明之
    贓物，竟仍基於縱屬贓物亦不違背其本意之故買贓物犯意而
    購買之。甲○○並即電請其不知情之其配偶吳麗美自其住處
    攜帶200萬元現金至前開地點，並由甲○○交予林仁傑、柳
    志欣等人，另約定不足差額部分，由柳志欣於翌日向甲○○
    拿取後，匯款予劉旆辰等人。甲○○購得前開金飾後，旋於
    翌日即94年12月5日將之熔解成為金條，並於熔解當日及翌
    日即94年12月6日，分別以每錢2010元及2013元之價格，出
    售予不知情之王茂榮。嗣經臺南市警察局第一分局循線於
    94年12月9日上午4時許查獲林承旭、林龍慶及林仁傑等人，
    並循線查獲上情。
四、甲○○因前開贓物案件經司法警察偵查中，竟為求脫罪，基
    於偽造私文書之犯意，於94年12月5日，在其經營之「萬金
    銀樓」處，明知未得柳志欣及劉旆辰之同意或授權，竟冒用
    柳志欣及劉旆辰之名義，在2紙金飾來源證明書之立證明書
    人 (即金飾出賣人)簽名欄上，分別偽造「柳志欣」及「劉
    旆辰」之署名，以示柳志欣及劉旆辰出售金飾與林萬金之意
    。並於94年12月16日下午16時47分，在臺南市警察局第一分
    局接受司法警察詢問時，將上揭2紙偽造之金飾來源證明書
    交與司法警察而行使之，足以生損害於柳志欣、劉旆辰本人
   。
五、案經台南市警察局第一分局報告台灣台南地方法院檢察署檢
    察官偵查起訴。
    理  由
壹、故買贓物部分：
一、訊據被告甲○○固坦承有於前揭時、地購買金飾一批，嗣並
    將之熔化後轉售予證人王茂榮之事實，惟矢口否認有何故買
    贓物犯行，辯稱：係柳志欣告知該批金飾為自國外帶回之物
    ，且伊購買上開金飾，係以每錢1790元而非1500元之價格購
    得；且伊購買後，始知悉「寶鈺銀樓」遭強盜乙事，伊於購
    買時，並不知該批金飾係贓物，伊無故買贓物之認知與故意
    云云。
二、經查：
  (一)被告甲○○於94年12月4日凌晨0時30分許，在證人柳志欣所
    安排之嘉義市○○路83號8樓現無人居住之房屋處，購得金
    飾乙批等情，業據被告甲○○迭次於偵、審中坦承在卷，核
    與當時在場之柳志欣、劉旆辰及楊宗儀等人於原審審理時證
    述情節相符，其此部分自白核與事實相符，堪可認定。
  (二)又被告甲○○於前揭時、地所購買之該批金飾，乃同案被告
    林承旭、林龍慶與林仁傑甫於94年12月3日下午21時15分許
    ，強盜被害人丙○○所經營之「寶鈺銀樓」而得之贓物乙情
    ，亦據同案被告林承旭、林龍慶、林仁傑與被害人丙○○分
    別於偵查中證述明確，彼等所述互核吻合，是此部分之事實
    ，亦堪認定。
  (三)參酌證人柳志欣於原審具結證稱：「劉旆辰與其聯絡時，告
    知欲以每錢1500元之價格出售，故渠亦以1500元之價格詢問
    甲○○是否同意收購，經甲○○表示同意，惟稱需當場查看
    金飾」、「當日金飾部分成交總價為218萬元，另Ｋ金部分
    係以幾萬元成交。」等語（見原審卷三第103頁、第104頁、
    第107頁）；另證人劉旆辰於原審具結證稱：與柳志欣聯絡
    時，渠曾告知單價約為每錢1500元或1600元，低於當時金飾
    價格；當日成交總價為223萬元等語（見原審卷三第113頁、
    第114頁）；及證人楊宗儀於原審具結證稱：出售金飾前，
    價格已先行談妥，約定每兩1萬5千元（即每錢1500元），該
    價格是在之前聯繫時，即已議定；該批金飾總重146兩等語
    （見原審卷三第117頁）。對照上開證人柳志欣、劉旆辰與
    楊宗儀等人所為之證詞，渠等之證詞相互吻合，且其3人所
    證之該批金飾之單價、重量，加上Ｋ金部分合併計算後之總
    價，大致相符，足認證人柳志欣、劉旆辰與楊宗儀前開有關
    當日交易金飾之價格、重量及總金額等事項之證詞，與事實
    相符，應可採信。至被告甲○○所辯：當日購買金飾之單價
    係每錢1790元，總價應為248萬元，且因實際交易之總金額
    當日無法確定，故約定由柳志欣另擇日至其經營之銀樓確定
    云云。惟查，被告甲○○當日購買金飾時，雙方約定之價格
    係每錢1500元而非被告甲○○所稱之1790元等情，已經證人
    柳志欣、劉旆辰與楊宗儀等人證述無誤，業如前述，參酌上
    述證人柳志欣、劉旆辰與楊宗儀於原審並均證實：交易之總
    金額於交易當日即已確定乙節明確（見原審卷三第108頁、
    第114頁、第117頁）。衡以本件乃數量龐大、價值不菲之金
    飾交易，且被告甲○○既已攜帶磅秤至現場過磅以確定交易
    數量，則本件交易雙方理應當場確定交易價格，數量才是，
    豈有可能在該批金飾之數量、品質等關乎交易價格之重要事
    項均未確定之情況下，即由被告甲○○將該批金飾自行攜帶
    回銀樓，不怕事後雙方爭執該批金飾之數量、品質之理？是
    以被告甲○○上開所辯，殊違事理，顯係圖卸之詞，並無足
    取。
  (四)證人柳志欣於原審審理時復證稱：渠原欲至被告甲○○所開
    設之銀樓進行交易，然買賣雙方均表示不同意，復因劉旆辰
    告知僅需找個空屋進行秤重即可，其遂安排渠公司受託出租
    之空屋進行交易（見原審卷三第99頁、第109頁），而被告
    甲○○於偵查中亦自承：柳志欣原欲至伊開設之銀樓處進行
    交易，因伊表示不方便，柳志欣乃約伊至柳志欣任職公司預
    售之房屋內交易等語（見偵卷(四)第169頁）屬實，足見柳志
    欣於仲介本案金飾時，確曾提議至被告甲○○經營之「萬金
    銀樓」進行交易，但遭被告甲○○拒絕。按被告甲○○本身
    係以經營銀樓為業，其所經營之銀樓本即為其通常交易金飾
    之處所，且其經營之銀樓設置有鐵窗、保全系統等防止他人
    行竊、強盜之維護銀樓安全設備（見原審卷三第62頁照片）
    ，應屬被告甲○○進行金飾交易之優先選擇才是。然被告甲
    ○○卻於柳志欣提議至其經營之銀樓進行交易時，即表示不
    便而予拒絕，反願意到柳志欣所安排之空屋進行交易，且該
    處空屋被告甲○○復未曾去過，不知該處之安全性如何，被
    告甲○○竟率爾同意，足見被告甲○○就本案金飾交易過程
    ，殊與一般金飾交易之常情有違，顯有極不尋常之處。參以
    ，被告甲○○於前揭時地購買金飾時，在場之人中，僅有柳
    志欣與其係舊識，其餘在場之劉旆辰、楊宗儀與林仁傑3人
    ，與被告甲○○均係初次見面，且彼等均未相互介紹或表明
    身分等情，業據證人柳志欣、劉旆辰與楊宗儀等於原審審理
    時證稱屬實（見原審卷三第99頁、第112頁、第118頁），渠
    等所述互核相符，堪認證人柳志欣、劉旆辰與楊宗儀此部分
    所證，應屬真實，而堪採信。基此，被告甲○○於交易本案
    金飾時，尚有身分不詳素未謀面之人在場，且交易地點亦非
    在被告甲○○所熟悉之安全場所內，則被告甲○○在不清楚
    在場其他人身分及場所安全性亦欠佳之情況下，竟同意進行
    該批價值200多萬元之現金金飾交易，益證本件金飾交易之
    過程，明顯與現今商業活動交易常情違背。
  (五)何況證人柳志欣於原審另證稱：當日購買之金飾上，有綁著
    幾兩重之標籤等語（見原審卷三第105頁）；證人劉旆辰於
    原審時亦證稱：其在旁觀看交易過程時，情緒緊張，因其看
    到交易之標的掛有牌子，判斷應係有問題之物品等語（見原
    審卷三第114頁）；及證人楊宗儀於原審亦證稱：被告甲○
    ○於秤重後，復行扣除標籤費用，始行計算總價；大部分黃
    金上面有標籤，因有重量故需扣除等語（見原審卷三第117
    頁、第118頁）屬實。堪認被告甲○○購買之前開金飾上，
    大多繫有標籤，且數量之多，已達需扣除標籤之重量以避免
    損失之程度，並足使非從事銀樓業之吾人懷疑該批金飾係來
    源不明之物。則以被告甲○○從事銀樓業時間非短，甚擔任
    嘉義市銀樓工會理事長（參見原審卷三第四三頁）之資歷，
    斷無不對前揭金飾來源起疑道理。
  (六)參以，被告甲○○於警詢中供陳：伊交易時，曾懷疑該批金
    飾是向他人騙來出售（見警卷(二)第30頁背面）；後於偵查中
    並坦承伊在交易金飾時，曾懷疑該批金飾並未經由合法途徑
    取得（見偵卷(四)第170頁）等語明確，益足證被告甲○○於
    購買前開金飾時，已有贓物之認識。況依前述，被告甲○○
    於夜深凌晨之際，捨棄其所經營，設有鐵窗、保全系統安全
    設備之萬金銀樓不用，而同意柳志欣所安排，現無人居住之
    空屋為交易地點，並持高達200萬元之現金交易，不怕他人
    覬覦甚或遭人強盜，並以遠低於市價之每錢1500元之價格，
    購買捆有大量標籤之黃金飾品，且交易過程中，在場之人士
    除柳志欣一人外，其他人其並不熟識，亦不明身分等情，綜
    觀被告甲○○購買前開金飾之時間、地點、價格與過程，顯
    均與現今商業交易黃金飾品之常情有違。參以非從事銀樓業
    者之證人劉旆辰與楊宗儀於原審均證稱：渠等於交易之際，
    即已猜及前開金飾來源可疑（見前開審判筆錄及原審卷三第
    119頁），再參以被告甲○○於94年12月4日凌晨購得前開金
    飾後，旋於翌日立即將所購得之金飾融化成為無法辨識來源
    之金條，再於94年12月5日、6日轉售予不知情證人王茂榮等
    情。綜上，堪認被告甲○○於購買前開金飾時，確實業已知
    悉前開金飾係屬來源不明之贓物，然其仍予以購買，是被告
    甲○○確實有故買贓物之故意，應可認定。
  (七)至被告甲○○辯稱：其購買本案金飾時，曾向柳志欣多次確
    認金飾來源，因證人均告知係其友人自國外帶回，故其認來
    源應無問題，遲至94年12月11日，柳志欣至其住處時，經柳
    志欣告知，其始悉所購之金飾為贓物云云。惟按出售或牙保
    贓物者，罕有自行告知購買者出售之物為贓物，購買者當依
    自己之經驗判斷，應無無視交易過程之諸多不合理之處，僅
    據出售或牙保者一面之詞，即確信所購買之物毫無疑義之理
    。況本件交易時，在場之柳志欣、劉旆辰與楊宗儀等人於實
    際交易前，均已懷疑本件交易標的來源可疑，並於交易之際
    ，即已對其等牙保之金飾來源起疑，而以被告甲○○經營銀
    樓多年之經歷，其交易金飾之經驗，遠較柳志欣、劉旆辰與
    楊宗儀等人為豐，縱柳志欣於交易前隱瞞該批金飾來源，佯
    稱該批金飾來源正當，然被告甲○○依其經驗、歷練，至遲
    應可於進行交易之際，即知悉該批金飾係屬來源不明之贓物
    ，然其仍予以購買，是被告甲○○上開所辯，亦無足取。
  (八)被告甲○○復辯稱：當日其交易之對象為柳志欣，而非林仁
    傑，柳志欣應係自行向林仁傑等人購得本案金飾，再轉向其
    出售，故證人柳志欣所為前開不利於其之證詞，應係藉此推
    卸其自身責任之詞云云。然而證人柳志欣、劉旆辰及楊宗儀
    所為之證詞，互核一致，已如前述。況若如被告甲○○所辯
    ，柳志欣係先行向林仁傑等人購得本案金飾後，再出售予被
    告甲○○云云屬實，則證人柳志欣與被告甲○○交易本案金
    飾時，斷無任令實際賣主即林仁傑在場，使之得以知悉本案
    金飾實際交易價格致影響證人柳志欣從中獲取利益之理。復
    以柳志欣於本案中無論係仲介被告甲○○與實際出售者之林
    仁傑等人交易，亦或代表林仁傑與被告甲○○進行交易，所
    為均係觸犯刑法牙保贓物之罪責，並無不同；何況柳志欣於
    原審以證人身分作證前，即已就其自身所涉之牙保贓物之罪
    責表示認罪之意（見原審卷一第126頁），顯見證人柳志欣
    本無因其自身罪責而故為對被告甲○○為不利證詞之必要。
    因此，被告甲○○上開所辯：證人柳志欣因欲脫免其自身刑
    責而故為對其不利之證詞云云，要難採信。
  (九)被告甲○○於原審並辯稱：依林仁傑警詢筆錄所示，其僅至
    嘉義市某咖啡廳處，即有人與之交易等語，足見林仁傑並未
    至交易之現場，而與柳志欣、劉旆辰與楊宗儀等人同至現場
    進行交易者，應係他人，故柳志欣、劉旆辰與楊宗儀等人所
    為之證詞，均係為維護該不知姓名之人而屬不實云云。惟被
    告甲○○於94年12月16日經警初次詢問時，就承辦員警詢以
    交易前揭金飾時，在場者有何人，被告甲○○即供稱：有柳
    志欣、劉旆辰、楊宗儀與林仁傑等語，並當場指認林仁傑之
    相片無誤（見警卷(二)第30頁、第72頁），並於偵查中再次指
    認林仁傑照片，確定其當日確實在場（見偵卷(四)第170頁）
    ，足見當日被告甲○○購買前開金飾時，林仁傑確實在場。
    另林仁傑於警詢時雖曾提即其至咖啡廳時，有人要求其與之
    驗貨，其即交付金飾與對方秤重，經對方告知並交付金額後
    ，其旋即離去云云（參見警卷(二)第4頁），然其於同日經檢
    察官詢問時具結後證稱：其在咖啡廳等候，有名男子說要驗
    貨，其遂與在咖啡廳等待之3人同至附近某大樓處，將金飾
    交予對方驗貨秤重等語（見偵卷(二)第30頁背面至第31頁），
    觀之林仁傑前後證述，其於警詢時所為前開供述，應係陳述
    較為簡略所致，是被告甲○○於原審審理時更異其供詞，改
    稱其購買前開金飾時，林仁傑並未在場，而係有1名不知名
    之男子與之交易，證人柳志欣、劉旆辰與楊宗儀為迴護該名
    男子而為對其不利之證詞云云，顯難採信。
  (十)至辯護意旨以：依柳志欣所說金飾總價為218萬元，另加上
    柳志欣所說被告甲○○給予之25萬2千元之介紹佣金，合計
    已達243萬2千元之鉅，而依該批金飾扣除人工寶石共136．2
    75兩之重量，換算每錢單價約為1790元，與當時之市價相符
    ，被告甲○○應無甘冒故買贓物之罪嫌，而以市價購買本案
    金飾之理。惟查，依據證人柳志欣、劉旆辰與楊宗儀等人前
    開證述，與被告甲○○於偵查中所供：（問：當日買賣多少
    金飾？）黃金約140多兩等語（參見偵卷(四)第169頁），且被
    告甲○○於本院審理時復稱：交易中合計重96．21錢之項鍊
    5條，亦是黃金項鍊乙節無誤。基上足見被告甲○○當日購
    買之金飾數量應為本案金飾重量為146兩而非辯護意旨所云
    之136．275兩。是辯護意旨前開計算基準之數量，核與事實
    有所出入，此部分之抗辯，尚難作為對被告甲○○為有利之
    認定。
  (十一)辯護意旨另以：被告甲○○係於購買前開金飾後，始悉被害
    人丙○○所經營之「寶鈺銀樓」遭人強盜之事，並舉證人即
    被告之友人李振國、呂振昌等人於原審證述渠等於94年12月
    4日始行告知被告甲○○，有關「寶鈺銀樓」遭強盜情事之
    證詞為憑，主張被告甲○○就其所購之前開金飾並無贓物之
    認知。惟按刑法上之故買贓物罪之構成要件，本不以行為人
    對贓物具備明知之直接故意為限，倘行為人對所購買之物，
    知悉可能係贓物，而仍不違背其本意而故買之，即構成故買
    贓物罪。又故買贓物罪之行為人僅需購買贓物時，對其所購
    買之物係屬贓物乙節有所認知，仍予以購買，即該當於刑法
    故買贓物罪之構成要件該當，並不以明確知悉贓物之不法來
    源為必要。經查，被告甲○○於購買前揭金飾時，業已知悉
    前開金飾屬來源不明之贓物，詳如前述，然其仍予以購買，
    已足以認定其確有故買贓物之故意，並於其故買本案金飾時
    ，即已該當於刑法故買贓物罪之構成要件至明。縱被告所辯
    於交易本案金飾後，始悉前揭來源不明之金飾係林承旭等人
    強盜「寶鈺銀樓」所得云云屬實，亦無解於其故買贓物罪行
    之成立，是此部分辯護意旨，亦無可採。
貳、行使偽造私文書部分：
一、訊據被告甲○○否認涉有行使偽造私文書犯行，辯稱：該金
    飾來源證明書僅係伊記載金飾交易之紀錄，伊提出交予承辦
    員警時，即已告知該金飾來源證明書為伊自行所記載，伊無
    偽造文書故意云云。經查：
  (一)被告甲○○係於94年12月5日，在其經營之「萬金銀樓」內
    ，自行在金飾來源證明書之立證明書人欄上書寫柳志欣及劉
    旆辰2人之名字，嗣並於94年12月16日至台南市警察局第一
    分局應訊時交予承辦員警黃清泉等情，業據被告甲○○迭次
    於偵、審中供陳明確，核與證人黃清泉於原審證述情節相符
    ，並有上述金飾來源證明書2份在卷可稽，此部分事實應堪
    認定。
  (二)又被告甲○○於前開金飾來源證明書上書寫證人柳志欣、劉
    旆辰2人之名字時，並未獲得柳志欣、劉旆辰等人之授權乙
    節，除據被告甲○○坦承在卷，並經證人柳志欣、劉旆辰於
    偵查中結證屬實，此部分事實亦堪認定。
  (三)至被告所辯伊無偽造文書故意云云，及辯護意旨以：證人黃
    清泉於原審審理時證稱：其詢問被告甲○○是否曾書寫金飾
    買賣之證明，並詢以何時書寫時，被告甲○○提出2張金飾
    來源證明書，並稱係事後自行書寫、簽名等語（見原審卷三
    第95頁），依此可證被告甲○○雖曾在金飾來源證明書之立
    證明書人欄上書寫證人柳志欣、劉旆辰2人之名字，僅係被
    告甲○○自行記錄、辨識之用，並非藉此表示柳志欣、劉旆
    辰2人簽名之意，應無偽造署押甚或偽造私文書之可言。然
    查，按「金飾來源證明書」，係銀樓業者在實務上為恐收購
    金飾時，誤買贓物，故要求『出賣人』於事先擬妥之制式文
    件上書明出賣人姓名、金飾重量、國民身份證統一編號、住
    址等，以供事後查核之用。從而該等文書，自屬私文書應無
    疑問。參以本件金飾來源證明書內文尚載有『本人出賣與貴
    銀樓金飾確屬本人所有，絕無來歷不明情事，若有是事概由
    本人負責與貴銀樓無涉。恐口無憑，特立本證書交貴銀樓收
    執為憑』」等文字（見警卷(二)第62、63頁）。是自上述內容
    以觀，顯有要求出賣人就金飾來源未涉不法乙事擔保之意，
    故而該書面上之立證明書人一欄，自應由出賣人親自填寫，
    始能有效達成上開擔保之目的，顯非銀樓業者得以任意書寫
    才是。從而，本件被告甲○○未得柳志欣、劉旆辰2人同意
    ，即率行書寫2人姓名於金飾來源證明書上，嗣於前往臺南
    市警察局第一分局應訊時，復行使持之交付予承辦本案之員
    警黃清泉，佯稱該批金飾係柳志欣、劉旆辰出賣，並由該2
    人立書保證，自足生損害於人於柳志欣、劉旆辰2人，則被
    告甲○○之行為已該當刑法行使偽造私文書之構成要件至明
    。從而，被告甲○○及辯護意旨此部分之抗辯，即難採信。
、綜上所述，被告甲○○故買贓物及行使造私文書犯行，事證
    均甚明確，而堪認定，均應予以依法論科。
肆、被告甲○○行為後，94年1月7日修正公布之刑法，自95年7
    月1日施行，修正後之刑法刪除第55條關於牽連犯之規定。
    本件被告甲○○所犯故買贓物、行使偽造私文書等罪具有牽
    連犯之關係，依修正前即行為時之規定，應從一重之罪處斷
    ；依修正後之刑法既已刪除牽連犯之規定，則所犯上述各罪
    應依數罪併罰之規定分論併罰。比較新舊法之規定，修正後
    之規定並非較有利於被告，依刑法第2條第1項之規定，應適
    用行為時之法律，即適用修正前刑法第55條牽連犯之規定，
    從一重之罪處斷。
伍、核被告甲○○所為係犯刑法第349條第2項之故買贓物罪及第
    216條、第210條行使偽造私文書罪，其偽造私文書後持以行
    使，偽造之低度行為為行使之高度行為所吸收，應論處被告
    甲○○行使偽造私文書罪（按刑法上之連續犯，係指有數個
    獨立之犯罪行為，基於一概括犯意，反覆為之，而觸犯同一
    罪名者而言；如果該項犯罪，係由於行為人以單一行為接續
    進行，於實施犯行後，因尚未完成其犯罪，而再接續動作，
    以促成其結果者，則行為人主觀上對於前後所實施各個舉動
    不過為組成其犯罪行為之一部分，當然祇成立單一之犯罪，
    不能以連續犯論。被告甲○○先後密接偽造柳志欣、劉旆辰
    2人名義之私文書，自外觀而論，雖有2次偽造私文書之行為
    ，但係短時間內持續為之，其侵害之法益同一，各行為之獨
    立性薄弱，依一般社會觀念，於時空上難以強行區隔，在刑
    法評價上，以視為數個舉動之接續行為，合為包括之一行為
    予以評價為合理，故屬接續犯，為包括一罪，附此敘明）。
    被告甲○○所犯上開故買贓物罪、行使偽造私文書罪2罪間
    ，有方法目的之修正前牽連關係，應從一重之行使偽造私文
    書罪處斷。公訴人認被告甲○○所犯上開2罪間，應予分論
    併罰，尚有未洽。
陸、原審關於故買贓物部分認被告罪證明確，應予論罪科刑，固
    非無見，惟原判決關於行使偽造私文書部分，未予細察，遽
    予被告甲○○此部無罪之諭知，顯有未洽，檢察官上訴意旨
    ，指摘原判決關於故買贓物部分，被告迄未賠償被害人寶鈺
    銀樓，量刑過輕，然而被告於本院審理時業與被害人家屬達
    成和解乙情，有和解書影本1紙存卷可稽，是檢察官此部分
    上訴指摘，已無理由，惟關於行使偽造私文書部分，檢察上
    訴意旨指摘原判決不當，則有理由，至被告甲○○上訴意旨
    否認其有故買贓物之犯意，雖無理由，惟仍應由本院予以撤
    銷改判。爰審酌被告甲○○之品行、犯罪動機、目的、手段
    、所得、所生之危害、犯罪後始終否認犯行，惟已與被害人
    達成民事和解等一切情狀，量處如主文第2項之刑。又被告
    犯罪時間在中華民國96年4月24日以前，合於減刑條件，爰
    依中華民國96年罪犯減刑條例第2條第1項第3款之規定，減
    其刑期二分之一。
據上論結，應依刑事訴訟法第369條第1項前段、第364條、第299
條第1項前段，刑法第2條第1項、第210條、第216條、第349條第
2項，修正前刑法第55條，中華民國96年罪犯減刑條例第2條第1
項第3款、第7條，判決如主文。
本案經檢察官曾銘芳到庭執行職務。
中　　華　　民　　國　　96　　年　　9 　　月　　12　　日
                  刑事第二庭    審判長法　官    葉居正
                                      法　官    吳勇輝
                                      法　官    郭千黛
以上正本證明與原本無異。
如不服本判決，應於收受本判決後十日內向本院提出上訴書狀。
其未敘述上訴理由者並得於提起上訴後十日內向本院補提理由書
狀（均須按他造當事人之人數附繕本）「切勿逕送上級法院」。
　　　　　　　　　　　　　　　　　　　書記官    尤乃玉
中　　華　　民　　國　　96　　年　　9 　　月　　13　　日
附錄：本判決論罪科刑法條全文
中華民國刑法第210條
偽造、變造私文書，足以生損害於公眾或他人者，處5年以下有
期徒刑。
中華民國刑法第216條
行使第210條至第215條之文書者，依偽造、變造文書或登載不實
事項或使登載不實事項之規定處斷。
中華民國刑法第349條第2項
因贓物變得之財物，以贓物論。
